【裁判字號】    95,交聲,379
【裁判日期】    950926
【裁判案由】    交管條例聲異
【裁判全文】
臺灣板橋地方法院交通事件裁定         95年度交聲字第379號
原處分機關  交通部公路總局臺北區監理所
異  議  人
即受處分人  甲○○
上列受處分人因違反道路交通管理處罰條例事件，對於交通部公
路總局臺北區監理所於民國九十五年二月二十四日所為之處分（
原處分案號：北監營裁字第裁四０—Ｃ00000000號）聲
明異議，本院裁定如下：
    主  文
原處分撤銷。
甲○○不罰。
    理  由
一、原處分意旨略以：異議人即受處分人甲○○於民國九十四年
    四月十七日九時二十四分許，在駕駛執照吊扣期間駕駛車牌
    號碼七Ｎ—０四二號營業小客車，在臺北縣三重市○○路○
    段四十五號前劃設禁止臨時停車紅色標線路段違規停車，經
    臺北縣政府警察局交通警察隊三重分隊當場舉發於禁止臨時
    停車處所停車，並經原處分機關以駕籍異常，函請臺北縣政
    府警察局依職權另行舉發異議人於駕駛執照吊扣期間駕車之
    違規事實。嗣經臺北縣政府警察局於九十四年五月十二日填
    製北縣警交字第Ｃ00000000號舉發違反道路交管理
    事件通知單逕行舉發，並由原處分機關於九十五年二月二十
    四日以北監營裁字第裁四０—Ｃ00000000號違反道
    路交通管理事件裁決書，依裁處時之道路交通管理處罰條例
    第二十一條第一項第七款及違反道路交通管理事件統一裁罰
    標準表裁處新臺幣（下同）一萬二千元，且依同條例第二十
    一條第四項、第六十七條第三項規定，吊銷駕駛執照，一年
    內禁考。
二、異議意旨略以：其在駕駛執照吊扣期間並未駕駛車牌號碼七
    Ｎ—０四二號營業一般小客車，該車於當日係由異議人之友
    人詹居生駕駛，一同至臺北縣三重市○○路○段吃早餐，警
    員取締時，車內並無一人，當時警員表明是舉發違規停車，
    其有簽收紅線違規停車之舉發單，但之後並不曾收到駕照吊
    扣期間駕車之舉發單，請求撤銷駕照吊扣期間駕車之處分等
    語。
三、按違反道路交通管理事件統一裁罰基準及處理細則第五條規
    定：「處理違反道路交通管理事件，有關文書送達之程序，
    依行政程序法之規定。」。再「送達，於應受送達人之住居
    所、事務所或營業所為之。」；「於應送達處所不獲會晤應
    受送達人時，得將文書付與有辨別事理能力之同居人、受僱
    人或應送達處所之接收郵件人員。」；「送達，不能依前二
    條規定為之者，得將文書寄存送達地之地方自治或警察機關
    ，並作送達通知書兩份，一份黏貼於應受送達人住居所、事
    務所、營業所或其就業處所門首，另一份交由鄰居轉交或置
    於該送達處所信箱或其他適當位置，以為送達。前項情形，
    由郵政機關為送達者，得將文書寄存於送達地之郵政機關；
    寄存機關自收受寄存文書之日起，應保存三個月。」；「對
    於當事人之送達，應為送達之處所不明者，行政機關為避免
    行政程序遲延，認為有必要時，得依職權命為公示送達」，
    行政程序法第七十二第一項、第七十三條第一項及第七十四
    條、第七十八條第二項、第一項第一款分別定有明文。
四、經查：
  (一)本件北縣警交字第Ｃ00000000號舉發違反道路交管
    理事件通知單，經原舉發機關臺北縣政府警察局三重分局於
    九十四年五月二十日以掛號郵務送達方式向異議人戶籍地址
    「臺北縣三重市○○○路四○八巷十六號四樓」投遞，嗣因
    招領逾期，由郵務單位於同年月二十五日將該舉發通知單退
    回原舉發機關等情，有臺北縣政府警察局三重分局九十五年
    七月二十七日北縣警重交申字第○九五○○三五一八七號函
    暨中華郵政交寄大宗掛號函件執據、三重分局公文封影本各
    一紙在卷可憑。足見郵務單位於異議人之應送達處所不獲會
    晤應受送達人時，並未依上開行政程序法之規定踐行寄存送
    達之程序，則其逕以郵件招領之方式為之，於招領五日後，
    以招領逾期為由，將上開舉發通知單退回原舉發機關，原舉
    發機關於上開舉發通知單遭退回後，復未完成其他適法之送
    達程序，自不生合法送達之效力。
  (二)按違反道路交通管理處罰條例之行為，自行為成立之日起；
    行為有連續或繼續之狀態者，自行為終了之日起，逾三個月
    不得舉發，道路交通管理處罰條例第九十條第一項定有明文
    。上開規定，旨在避免法律關係遲不確定致生法秩序不安定
    之結果，並同時保障人民權益。又違反道路交通管理事件統
    一裁罰基準及處理細則第十一條第一項第三款規定：「行為
    人有本條例之情形者，應填製舉發違反道路交通管理事件通
    知單，並於被通知人欄予以勾記，其通知聯依下列規定辦理
    ……三、逕行舉發者，應按已查明之資料填註車牌號碼、車
    輛種類、車主姓名或地址，並於通知單上方空白處加註逕行
    舉發之文字後，由舉發機關送達被通知人。」，明文規定逕
    行舉發之舉發通知單應送達於被通知人。再者，公法上有特
    定相對人之意思表示或意思通知，除法律有特別規定者外，
    在非對話為之者，應以達到相對人時生效，所謂達到，則使
    相對人居於可得瞭解之狀態為已足（最高行政法院六十八年
    度判字第八三八號判決意旨參照）。另行政程序法就行政機
    關所為有特定相對人之書面行政處分或行政行為之送達，於
    第六十七條至第九十一條定有明文規定，同法第一百十條第
    一項復明定：「書面之行政處分自送達相對人及已知之利害
    關係人起；書面以外之行政處分自以其他適當方法通知或使
    其知悉時起，依送達、通知或使知悉之內容對其發生效力」
    。查舉發交通違規行為之性質，不論屬公法上有相對人之書
    面意思通知或行政處分，自應將書面意思通知即舉發通知單
    送達於受通知人，或使其達於可得瞭解舉發通知單之內容之
    狀態，始完成舉發程序而生效力。至於行政程序法第四十九
    條規定「基於法規之申請，以掛號郵寄方式向行政機關提出
    者，以交郵當日之郵戳為準」之規定，僅限於人民依法規請
    求行政機關為特定行政行為時，始有適用之餘地。揆其立法
    目的，係對於申請人是否遵守法定期間之證明，基於郵遞送
    信時間非申請人所能控制，其延誤難以歸責於申請人，為維
    護人民之權益，爰採發信主義，而將郵送時間予以扣除[法
    務部（九十）法律字第○○六七○一號函示參照] 。換言之
    ，行政程序法第四十九條係針對人民對行政機關有所請求時
    ，明定採取發信主義，此與同法就行政機關對於相對人之書
    面行政處分或其他行政行為之通知係採取到達主義者，尚有
    不同。
  (三)查本件舉發通知單暨未合法送達，原舉發機關所為之舉發程
    序即未完成，而本件受處分人違規之時間為九十四年四月十
    七日九時二十四分許，依上揭法律規定，原舉發機關至遲應
    於同年七月十六日前完成舉發程序，然原舉發機關於上開舉
    發通知單遭退回後，始終未再辦理其他適法之送達程序，則
    其舉發程序自異議人違反道路交通管理處罰條例之行為成立
    之日起，逾三月未完成，自不得舉發，詎原處分機關未查，
    逕於九十五年二月二十四日以北監營裁字第裁四０—Ｃ00
    000000號違反道路交通管理事件裁決書裁處異議人罰
    鍰一萬二千元，並吊銷駕駛執照，一年內禁考，顯與法不合
    。從而本件異議人之異議為有理由，爰依法撤銷原處分，另
    裁定不罰。
據上論斷，應依道路交通案件處理辦法第二十條，裁定如主文。
中  華  民  國    九十五    年    九    月   二十六   日
                        交通法庭  法  官  張筱琪
以上正本證明與原本無異
如不服本裁定，應於送達後五日內，向本院提出抗告狀。
                                  書記官  廖舜宜
中  華  民  國    九十五    年    九    月   二十六   日


司法院資訊處製作；財團法人民間司法改革基金會備份。
